臺灣高等法院民事裁定
109年度訴聲字第2號
聲  請  人  陳孜亘  

            陳晁陽  
兼  共  同
法定代理人  沈廷柔  

相  對  人  秋棠企業股份有限公司


法定代理人  孫美玲  
相  對  人  張長發  
            張皓竣  
上列當事人間侵權行為損害賠償事件（本院108年度重上字第569
號），聲請人聲請許可為訴訟繫屬事實之登記，本院裁定如下：
    主  文
聲請駁回。
    理  由
一、聲請意旨略以：被害人即訴外人陳峻偉為聲請人沈廷柔之配
    偶及聲請人陳孜亘、陳晁陽之父。相對人張長發及張皓竣分
    別為相對人秋棠企業股份有限公司（下稱秋棠公司）之實際
    負責人及負責處理電鍍廢水之員工，其等均明知有害健康物
    質之電鍍廢水不得任意排放，應經秋棠公司內部廢水處理設
    施處理後，始得經由法定廢水放流口排放，竟於民國106年6
    月3日晚間7時許，將未經廢水處理設備處理之電鍍廢水，經
    廠房壁面內之民生污水口管線排放至新北市三重區中正北路
    193巷35弄之一般民生污水下水道，致當時於污水下水道內
    進行管線維護作業工程之陳峻瑋，因吸入上開電鍍廢水所揮
    發進入空氣之氰化物，導致呼吸性休克死亡。相對人所為均
    該當侵權行為，故依民法第28條、第184條第1項前段、同條
    第2項、第185條第1項、第188條第1項及公司法第23條第2項
    規定，請求相對人負連帶損害賠償責任。案經臺灣新北地方
    法院106年度重訴字第1018號判決伊一部勝訴、一部敗訴後
    ，相對人提起上訴，由本院以108年度重上字第569號審理中
    。茲為使第三人知悉本件訴訟情事，俾阻卻第三人因信賴登
    記而善意取得系爭土地所有權，及避免確定判決效力所及之
    第三人受不測之損害，爰依民事訴訟法第254條第5項規定，
    聲請就張長發、張皓竣所有如附表所示之不動產，許可為訴
    訟繫屬事實之登記云云。
二、按「訴訟標的基於物權關係，且其權利或標的物之取得、設
    定、喪失或變更，依法應登記者，於事實審言詞辯論終結前
    ，原告得聲請受訴法院以裁定許可為訴訟繫屬事實之登記」
    ，106年6月14日修正公布施行，同年月16日生效之民事訴訟
    法第254條第5項定有明文，上開規定於第二審程序準用之，
    為同法第463條所規定。又上開規定修正立法理由乃以「現
    行條文第5項規定旨在藉由將訴訟繫屬事實予以登記之公示
    方法，使第三人知悉訟爭情事，俾阻卻其因信賴登記而善意
    取得，及避免確定判決效力所及之第三人受不測之損害。其
    所定得聲請發給已起訴證明之當事人，係指原告；其訴訟標
    的宜限於基於物權關係者，以免過度影響被告及第三人之權
    益。」是本條項修正意旨，已明示為避免過度影響被告及第
    三人之權益，原告得聲請發給已起訴證明者，其訴訟標的以
    基於物權關係，且其權利或標的物之取得、設定、喪失或變
    更，依法應登記者為限；亦即乃限於原告本於對標的物之物
    權關係，訴請塗銷或變更其上無效或得撤銷之物權登記，以
    回復其原有之物權登記者而言。並藉訴訟繫屬事實登記之公
    示方法，以避免其後因信賴物權登記而善意取得，及確定判
    決效力所及之第三人受不測之損害，並避免原告將來更須證
    明因信賴物權登記而取得人為惡意之訟累。查聲請人主張相
    對人將未經廢水處理設備處理之電鍍廢水，排放至上開民生
    污水下水道，致當時於污水下水道內施工之陳峻偉死亡，相
    對人應連帶負侵權行為損害賠償責任等語，則依聲請人主張
    之原因事實，訴訟標的為侵權行為損害賠償請求權，核其權
    利性質屬債權請求權，並非基於物權法律關係而為請求。從
    而，本件聲請核與民事訴訟法第254條第5項規定要件不符，
    不應准許。
三、爰裁定如主文。
中    華    民    國    109   年    1     月    22    日
                  民事第十六庭  
                        審判長法  官  朱耀平
                              法  官  黃明發
                              法  官  羅立德 
以上正本係照原本作成。
如不服本裁定應於送達後10日內向本院提出抗告狀，並繳納抗告
費新臺幣1,000元。   
中    華    民    國    109   年    1     月    31    日
                              書記官  顧哲瑜